【裁判字號】    90,上訴,944
【裁判日期】    900816
【裁判案由】    違反槍砲彈藥刀械管制條例
【裁判全文】
臺灣高等法院臺南分院刑事判決          九十年度上訴字第九四四號  Ａ
      上  訴  人  臺灣嘉義地方法院檢察署檢察官
      被      告  乙  ○  ○
      指定辯護人  本院公設辯護人  甲  ○  ○
右上訴人因被告違反槍砲彈藥刀械管制條例案件，不服中華民國九十年五月廿三日臺
灣嘉義地方法院八十九年度訴字第四○五號第一審判決（起訴案號：臺灣嘉義地方法
院檢察署八十八年度偵字第七八一九號），提起上訴，本院判決如左：
      主      文
上訴駁回。
      理      由
一、公訴意旨略以：乙○○於民國（下同）八十八年六月間某日，在嘉義市「老弟」
    模型店購得仿WALTHER-廠半自動玩具手槍一枝，竟基於製造具殺傷力槍枝犯意，
    在嘉義縣大林鎮義和村三塊厝三之四號住處，將該槍枝槍管拆下加以換裝，再以
    車造方式製造槍砲主要組件金屬槍管一枝。惟未車造完成前，即為警於八十八年
    十一月廿五日上午十一時十分許，在上址查獲，並扣得金屬槍身、金屬滑套等玩
    具手槍一枝，用以改造槍枝及製造金屬槍管工具彈簧二條、槍管通條、挫刀、瓦
    斯風管、焊槍、磨石各一支及砂石機一台在案。因認被告乙○○涉犯槍砲彈藥刀
    械管制條例第十一條第一項、第五項製造其他可發射金屬或子彈具殺傷力槍砲未
    遂罪嫌云云。
二、按犯罪事實應依證據認定之，無證據不得推定其犯罪事實；又不能證明被告犯罪
    或其行為不罰者，應諭知無罪之判決，刑事訴訟法第一百五十四條、第三百零一
    條第一項分別定有明文。次按刑事訴訟法所謂認定犯罪事實之證據，係指足以認
    定被告確有犯罪行為之積極證據而言，該項證據自須適合於被告犯罪事實之認定
    ，始得採為斷罪資料（最高法院廿九年上字第三一○五號、五十三年台上字第二
    七五○號判例參照）。
三、公訴人認被告涉犯槍砲彈藥刀械管制條例第十一條第一項、第五項製造其他可發
    射金屬或子彈具殺傷力槍砲未遂罪嫌，無非以被告於偵查中供詞、前揭扣案物、
    內政部警政署刑事警察局八十八年十二月八日刑鑑字第一二九四二一號鑑驗通知
    書、內政部八十六年十一月廿四日（八六）內警字第八六七○六八三號公告，為
    其主要論據。
四、訊據被告堅決否認有何違反槍砲彈藥刀械管制條例犯行，辯稱：伊於警訊及偵查
    中所供不實，至扣案疑似金屬槍管，係重型機車平衡端子。另扣案彈簧二條、通
    條、挫刀、瓦斯風管、焊槍、磨石各一支及砂石機一台等疑似改造工具，均係伊
    製作遙控飛機及重型機車零件等語。經查：
  (一)被告固於偵查中供稱：伊當時遭案外人劉威利打傷並恐嚇其家人生命安全，伊想
    在劉威利來時，拿槍嚇他等語。惟就該次偵查中訊問內容整體觀之，被告已先否
    認持有槍管，並陳明該物係修理工具。嗣於檢察官再詢以「你原來想改造槍？」
    ，則僅供稱因翁偉竣表示可代為改造真槍，伊始交付二萬多元給翁偉竣。但迄今
    仍未取得該物（詳偵查卷第五頁背面）。對照偵查中前後訊問內容，被告上開供
    詞，顯不足以認定被告已自承有改造槍枝犯行，當不能認被告已自白製造槍砲。
  (二)縱認被告已自白犯罪，然被告自白，依法不得作為有罪判決唯一證據，仍應調查
    其他必要證據，以查其是否與事實相符，刑事訴訟法第一百五十六條第二項定有
    明文。本件經搜索結果，除扣案疑似改造工具外，另扣得「改造衝鋒槍、改造手
    槍、改造槍管各一枝、及改造子彈五顆、彈殼一顆」等物，經送內政部警政署刑
    事警察局鑑驗結果，其中，「改造槍管一枝」認係未車造完成土造金屬槍管。其
    餘扣案改造衝鋒槍、改造手槍各一枝及改造子彈五顆、彈殼一顆，均認不具殺傷
    力，且未發現有改造情事（已不起訴確定），有該局八十八年十二月八日刑鑑字
    第一二九四二一號鑑驗通知書乙紙附卷可參（詳偵查卷廿二頁）。又該「改造槍
    管」再送請法務部調查局鑑定結果，認其係由鋼鐵材質製作，前後兩端均有鑽孔
    惟尚未貫通，應為半成品，其外觀式樣略具某些半自動手槍槍管芻形，或係企圖
    作為玩具槍改造槍管之用，惟距堪用成品仍有許多加工程序待處理，依送鑑時狀
    況尚不能界定為玩具槍經改造金屬槍管，有法務部調查局九十年四月四日陸(三)
    字第90020550號鑑定通知書附卷可按（詳原審卷第九十頁）。由此觀之，扣案該
    枝金屬管狀物品，公訴人雖據警政署鑑定結果，稱係未完成土造金屬槍管，然調
    查局鑑定結果，則為相反認定。故該物品是否確為土造金屬槍管半成品，已有可
    疑。茲公訴人徒以警政署鑑定結果為恃，即認被告有改造槍管犯行，尚嫌速斷。
    而調查局係單就該疑似槍管之物，以槍械鑑識方法，所為較精密鑑定，其鑑定結
    果並詳細說明其鑑定情形及論斷過程。至於警政署則以性能檢驗方法，一次鑑定
    多種物品，就系爭疑似槍管之物，僅論斷其為未完成土造金屬槍管，卻未說明其
    所具理由為何？其鑑定結果，不免令人生疑，兩相比較，顯以調查局鑑定結果，
    較為可採。故本院不採前開警政署鑑定結果，其理在此。
  (三)另上開疑似金屬槍管半成品，與被告於原審所提「平衡端子」非常近似，有照片
    二幀附卷可參（詳原審卷一○二、一○五頁）。被告辯稱該物為機車引擎內部之
    物，尚非無據。而扣案砂石機及疑似槍管通條，與被告庭呈模型飛機之馬達及製
    作模型飛機牽引器之拉條相同，業經原審當庭勘驗屬實（詳原審卷八十一頁），
    並有馬達包裝盒圖片附卷可稽（詳原審卷一一五頁）。又扣案彈簧二條、挫刀、
    瓦斯風管、焊槍、磨石各一支等物，亦均無法證明係被告改造上開扣案玩具手槍
    所用之物。準此以解，上開疑似金屬槍管半成品之物，堪信其並非未完成土造金
    屬槍管。被告辯稱係其經營機車行所持有機車引擎內部之物，非無可能。
  (四)綜上所述，本件扣案「疑似金屬槍管一枝」，應非被告未車造完成土造金屬槍管
    。公訴意旨所指被告犯嫌，要乏證據可證。此外復查無其他積極證據足認被告有
    何公訴意旨所指犯行，被告犯罪尚屬不能證明，自應為被告無罪諭知。
五、原審以被告罪證不足，因予諭知無罪判決。本院經核原判決認事用法，均無違誤
    ，檢察官上訴意旨，仍執前詞，指摘原判決不當，為無理由，應予駁回。
據上論斷，應依刑事訴訟法第三百六十八條，判決如主文。
本案經檢察官羅清溪到庭執行職務。
中    華    民    國      九十      年      八      月        十六      日
                                  臺灣高等法院臺南分院刑事第五庭
                                      審判長法官  茆    臺    雲
                                            法官  蔡    長    林
                                            法官  董    武    全
右正本證明與原本無異。
如不服本判決，應於判決送達後十日內向本院提出上訴狀，其未敘述理由者並應於提
出上訴狀後十日內向本院補提理由書（應附繕本)。
                                      法院書記官  黃    全    忠
中    華    民    國      九十      年      八      月      二十一      日


司法院資訊處製作；財團法人民間司法改革基金會備份。
